【裁判字號】    99,消債抗,94
【裁判日期】    990930
【裁判案由】    更生事件
【裁判全文】
臺灣臺北地方法院民事裁定            99年度消債抗字第94號
抗  告  人  甲○○
代  理  人  陳祥彬律師
上列抗告人因消費者債務清理條例更生事件，對於民國99年8月
12日本院99年度消債更字第12號第一審裁定提起抗告，本院裁定
如下：
    主      文
原裁定廢棄。
抗告人自民國九十九年十月四日下午四時起開始更生程序。
命司法事務官進行本件更生程序。
    理      由
一按債務人不能清償債務或有不能清償之虞者，得依消費者債務
  清理條例所定更生或清算程序，清理其債務，同條例第3條定
  有明文。
二本件抗告人聲請更生，主張：其積欠臺灣土地銀行自用住宅借
  款新臺幣（下同）1,143,000元及陽光資產管理股份有限公司
  （下稱陽光資產公司）信用卡等債務371,500元，惟於民國98
  年8月間因右手骨折而無法工作，99年3月1日又進行右肩手術
  ，迄99年8月間，每月僅獲債務人莊淑靜等清償3,000元，別無
  其他收入，亦無其他財產可供清償等情，業據提出財產及收入
  狀況說明書、債權人與債務人清冊、債權移轉通知函影本、陽
  光資產公司函影本、臺灣高等法院95年度上易字第456號民事
  判決影本、財團法人金融聯合徵信中心綜合信用報告、診斷證
  明書影本、存摺影本、財政部臺北市國稅局綜合所得稅各類所
  得與財產歸屬資料清單為證（參見原審卷第7至10、12至16、
  18至26、35、37至39、65頁、本院卷第8頁），亦與原審調閱
  之稅務電子閘門財產所得調件明細表相符（參見原審卷第66至
  68頁）。參酌抗告人主張之每月生活支出12,349元（含膳食費
  5,000元、交通費800元、醫療費978元、水電費500元、電話費
  948元、瓦斯費350元、房租2,500元、國民年金保險費674元、
  健保費599元），遠低於行政院主計處調查之98年台北市平均
  每人月消費支出24,656元，亦低於台北市依社會救助法第4條
  就低收入戶所公告之98、99年度最低生活費標準每人每月14,
  558元、14,614元（均係參照當地區最近一年平均每人消費支
  出60％所定），縱然按抗告人所陳98年8月間右手受傷前之月
  薪16,500元（參見原審卷第10頁）加上其債務人按月清償之
  3,000元計算，扣除上開生活支出後，抗告人每月可支配所得
  僅7,151元。故抗告人主張因年逾50歲（48年6月1日生），右
  手傷勢即使痊癒，恐亦無法完全復原，端賴勞動所得已不能清
  償上開合計1,514,000元之債務等情，並非無據。
三其次，抗告人主張：98年12月前曾以書面向臺灣土地銀行請求
  協商債務清償方案，該行固提出15年間按月償還6,375元之方
  案，惟抗告人尚須按月償還陽光資產公司2,500元，實無力履
  行該方案，因此協商不成立等情，業據提出前置協商不成立通
  知書為證（參見原審卷17頁），審酌抗告人當時即使有收入，
  每月可支配所得僅7,151元等情，其主張亦非無據，堪認抗告
  人已依消費者債務清理條例第151條第1項規定實質踐行協商程
  序而不能成立。參以本件抗告人無擔保或優先權之債務總額未
  逾1200萬元，又未經法院裁定開始清算程序或宣告破產，亦無
  消費者債務清理條例第46條各款情形，其聲請更生，應予准許
  。原裁定駁回抗告人更生之聲請，尚有未洽，抗告意旨求予廢
  棄，為有理由。爰由本院予以廢棄，併依消費者債務清理條例
  第16條第1項、第45條第1項規定，裁定如主文第2、3項所示。
四據上論結，本件抗告為有理由。依消費者債務清理條例第15條
  、民事訴訟法第492條，裁定如主文。
中    華    民    國    99    年    9    月    30     日
                  民事第二庭審判長法  官  張松鈞
                                  法  官  陳杰正
                                  法  官  林玲玉
以上正本係照原本作成
本件不得抗告
中    華    民    國    99    年    9    月    30     日
                                  書記官  劉碧輝

司法院資訊處製作；財團法人民間司法改革基金會備份。
